【裁判字號】    92,婚,487
【裁判日期】    920716
【裁判案由】    離婚
【裁判全文】
臺灣臺中地方法院民事判決  九十二年度婚字第四八七號
    原      告  乙○○
    被      告  甲○○
                        現應.
右當事人間請求離婚等事件，本院判決如左：
    主    文
准原告與被告離婚。
訴訟費用由被告負擔。
    事    實
甲、原告方面：
  一、聲明：如主文所示。
  二、陳述：兩造於民國七十年九月八日結婚，婚姻關係現仍存續中，婚後被告無正
            當職業，有賭博惡習，並常因細故即以暴力相向，曾於七十五年八月二
            十九日毆打原告致傷，原告乃提出傷害告訴，後因念及夫妻之情，原告
            撤回告訴，不料被告復多次毆打原告，於七十八年八月十一日致原告疑
            似腦震盪，並受有左眼下及上唇內側皮下瘀血、左手前臂皮下瘀血，於
            八十年四月十日致原告受有左小腿外挫傷併有瘀青兩處，原告為經營婚
            姻生活，雖隱忍多年，惟被告竟於八十二年間無故離家，行蹤不明，迄
            今已近十年，期間被告不但未負履行同居義務，且未支付家庭生活費用
            ，全靠原告一人獨自扶養兒女，被告長期棄置妻兒不顧，陷原告於痛苦
            之中，原告長此以往，將誤終止，兩造之婚姻關係實難以維持，無回復
            之希望，爰併依民法第一千零五十二條第一項第五款及同條第二項，請
            求判決離婚。
  三、證據：提出戶籍謄本一件、臺灣臺北地方法院板橋分院檢察處檢察官七五年偵
            字第九三四四號不起訴處分書影本一件、診斷證明書三件，並聲請訊問
            證人吳鄭妙琴、陳瑩琳。
乙、被告未於言詞辯論期日到場，亦未提出書狀作何聲明或陳述。
丙、本院依職權查閱法務部入出境連結作業系統提供之被告入出境紀錄、及在監在押
    資料查詢作業系統。
    理    由
一、被告經合法通知，未於言詞辯論期日到場，核無民事訴訟法第三百八十六條各款
    所列情形，爰依原告之聲請，由其一造辯論而為判決。
二、查兩造為夫妻，婚姻關係現仍存續中之事實，業據原告提出戶籍謄本一件為證，
    自堪信為真實。
三、原告主張婚後被告曾於七十五年八月二十九日毆傷原告，原告曾提出傷害告訴，
    嗣又撤回告訴，之後被告復多次毆打原告，於七十八年八月十一日致原告疑似腦
    震盪，並受有左眼下及上唇內側皮下瘀血、左手前臂皮下瘀血，於八十年四月十
    日致原告受有左小腿外挫傷併有瘀青兩處等事實，業據其提出臺灣臺北地方法院
    板橋分院檢察處檢察官七五年偵字第九三四四號不起訴處分書影本一件及診斷證
    明書三件為證，並經證人即兩造所生次女陳瑩琳到庭證述：「兩造也曾動手打架
    ，嚴重的有三至五次，原告有受傷，大半是頭部受傷，都是被告毆打原告，我會
    出手阻止。」等語明確，以兩造對證人陳瑩琳均有養育之恩，關係密切，應不致
    設詞偏頗，該證人證詞堪予採信，原告此部分主張亦堪信為真。
四、原告復主張被告自八十二年間無故離家，迄今兩造分居長達近十年，期間被告行
    蹤不明，且長期不負擔家庭生活費用等事實，業據證人即兩造所生次女陳瑩琳到
    庭證述：「我現在與原告同住，被告自八十三、四年離家，離家後就未曾回家，
    被告現在住在楊梅高中附近，是被告自己打電話跟我說的，至於詳細地址我不知
    道。」等語，而證人即兩造之鄰居吳鄭妙琴亦具結證稱：「我與兩造作鄰居已有
    二十年，從八十二年底起就未再見過被告。被告離家之前常在樓下打麻將及電玩
    。我很少與被告聊天，所以我不知道被告離家原因。我曾經在八十一年聽到被告
    說要與原告離婚。」等語，另本院以法務部在監在押資料查詢作業系統查詢結果
    ，並無被告在監在押資料，復有法務部在監在押資料表一紙在卷可稽，自堪信原
    告前開主張為真實。是原告主張因前揭情事，依據民法第一千零五十二條第一項
    第五款、第二項之規定，請求判決離婚，有無理由，茲分述於次：
五、關於原告以被告惡意遺棄為由請求離婚部分：
    按夫妻互負同居義務，為民法第一千零一條所明定，夫妻之一方無正當理由與他
    方別居，固屬違背同居義務，惟同法第一千零五十二條第一項第五款所謂以惡意
    遺棄他方，不僅須有違背同居義務之客觀事實，並須有拒絕同居之主觀事實，始
    為相當，最高法院四十年台上字第九一號、四十九年年台上字第一二五一號判例
    闡釋甚詳。另參照最高法院二十二年上字第九二二０號判例意旨，夫妻之一方有
    支付家庭生活費用之義務時，須有無正當理由不為支付，以致於他方不能維持生
    活時，始為法第一千零五十二條第一項第五款之所謂以惡意遺棄他方。本件被告
    離家雖已近十年，且未與原告及其家人聯繫，足徵被告有不履行夫妻同居義務之
    客觀事實，然被告離家出走，其原因或基於惡意遺棄原告之主觀意思，或出於其
    他主觀意思，原告既未舉證以實其說，其僅以被告行方不明，即認定被告在主觀
    上有惡意遺棄原告之意，尚屬無據。至於被告未能負擔生活費用一節，原告亦無
    法證明被告屬無正當理由不為支付，並進而導致原告不能維持生活，揆諸上開說
    明，原告主張被告惡意遺棄原告，訴請裁判離婚，尚與法不符，不應准許。
六、關於原告以兩造之婚姻有難以維持之重大事由，依據民法第一千零五十二條第二
    項請求離婚部分：
    按民法親屬編修正前，第一千零五十二條就裁判離婚原因，原採列舉主義；於七
    十四年六月三日修正公布時，在同條增列第二項規定：「有前項以外之重大事由
    ，難以維持婚姻者，夫妻之一方，得請求離婚」。其立法本旨，乃以同條第一項
    各款列舉之離婚原因，過於嚴格；故增列第二項，即夫妻一方之事由，雖不備同
    條第一項所列各款之要件，祇須按其事由之情節，在客觀上，確屬難以維持婚姻
    生活者，亦在得請求裁判離婚之列。此項規定係為因應實際需要所增設，倘認婚
    姻已生破綻而無回復之希望，則應許其裁判離婚；而婚姻是否已生破綻而無回復
    之希望須依客觀的標準，即難以維持婚姻之事實，是否已達於倘處於同一境況，
    任何人均將喪失維持婚姻意欲之程度以決之。本件被告自八十二年間起無故離家
    ，至今兩造分居已近十年之久，在此期間被告未主動與原告聯絡，試圖重修舊好
    ，被告早已不加聞問原告之生活情況，而原告復提起本件離婚訴訟，顯見雙方均
    無尋求復合之意願，加以於被告離家前，兩造即常因細故發生爭吵，被告並有數
    次毆傷原告之情形，亦如前述，是彼此間已失其婚姻誠摯相愛、互信互諒之基礎
    ，參酌兩造間之婚姻既已生破綻而無回復之希望，且任何人處於同一情況下，亦
    均不願繼續維持此種有名無實之婚姻，堪信本件兩造間確有難以維持婚姻之重大
    事由存在，而難以繼續彼此之共同婚姻生活無疑，而就該項離婚事由觀之，係被
    告無故離家，原告亦顯非應負責任之一方，從而，原告依民法第一千零五十二條
    第二項請求判決離婚，洵屬正當，應予准許。
七、據上論結，本件原告之訴為有理由，並依民事訴訟法第三百八十五條第一項前段
    、第七十八條，判決如主文。
中      華      民      國    九十二    年      七      月    十六    日
                              臺灣臺中地方法院家事法庭
~B法      官  楊國精
右為正本係照原本作成。
如對本判決上訴，須於判決送達後二十日內，向本院提出上訴狀，同時表明上訴理由
（須附繕本）。
中      華      民      國    九十二    年      七      月    十六    日
~B法院書記官


司法院資訊處製作；財團法人民間司法改革基金會備份。
